臺灣臺北地方法院刑事裁定
111年度聲字第693號
聲明異議人  
即  受刑人  陳明興  



選任辯護人  劉家成律師
上列聲明異議人即受刑人因違反毒品危害防制條例等案件，不服
臺灣臺北地方檢察署檢察官之指揮執行（105年執更弗字第487號
之1、105年執弗字第7858號之1、106年執弗字第144號之1），聲
明異議，本院裁定如下：
    主  文
聲明異議駁回。
    理  由
一、聲明異議意旨略以：
㈠、聲明異議人即受刑人（下稱受刑人）陳明興前因煙毒案件，
    經判處無期徒刑確定，執行後於96年假釋出獄，並付保護管
    束(期滿日：107年2月14日)。受刑人於保護管束期間另因違
    犯毒品危害防制條例案件，經本院以104年度簡字第2230號
    判決處有期徒刑3月確定，法務部遂於105年2月16日以法授
    矯教字第10501014380號函撤銷假釋，另受刑人並於保護管
    束期間受後案等刑之宣告。嗣法務部於前案假釋撤銷後，由
    檢察官以105年執助字第1041號案件指揮執行前案殘刑25年
    ，另以105年執更弗字第487號之1、105年執弗字第7858號之
    1、106年執弗字第144號之1指揮執行後案等，並依據先後順
    序接續執行。
㈡、法務部矯正署因司法院大法官會議於109年11月6日作成釋字
    第796號解釋，復依上開解釋意旨開會討論後決議維持受刑
    人之上開撤銷假釋處分，並於110年1月14日以法矯字第1090
    3030150號函通知受刑人，嗣受刑人不服上開行政處分，遂
    於110年12月27日依法提起復審，並經法務部矯正署於111年
    1月27日以法矯署復字第11001126510號復審決定書將原處分
    (即上開撤銷假釋處分)及維持處分(即上開維持撤銷假釋處
    分)均撤銷。
㈢、臺灣臺北地方檢察署(下稱臺北地檢署)依上開復審決定於111
    年2月17日以105年執更弗字第487號之1指揮書註銷上開執行
    前案殘刑25年之指揮書及上開接續執行後案之105年執更字
    第487號指揮書，分別以105年執更弗字第487號之1、105年
    執弗字第7858號之1、106年執弗字第144號之1指揮書指揮執
    行後案等之刑期共11月、拘役30日。
㈣、惟受刑人自前案撤銷假釋於105年間入監服刑迄今已逾5年。
    前案執行既已註銷，所服逾5年之刑期已無從計入前案，應
    視為執行後案之刑期，依此後案等(即徒刑11月、拘役30日)
    應已執行完畢。檢察官復於註銷前案執行之同時，指揮執行
    後案刑期，自有未當，爰依刑事訴訟法第484條規定聲明異
    議，請求撤銷上開後案等執行指揮書等語。
二、按受刑人或其法定代理人或配偶以檢察官執行之指揮為不當
    者，得向諭知該裁判之法院聲明異議，刑事訴訟法第484條
    定有明文。又司法院釋字第796號解釋業已於109年11月6日
    公布宣示：刑法第78條第1項本文規定：「假釋中因故意更
    犯罪，受有期徒刑以上刑之宣告者，於判決確定後6月以內
    ，撤銷其假釋。」不分受假釋人是否受緩刑或6月以下有期
    徒刑之宣告，以及有無基於特別預防考量，使其再入監執行
    殘刑之必要之具體情狀，僅因該更犯罪受有期徒刑以上刑之
    宣告，即一律撤銷其假釋，致受緩刑或6月以下有期徒刑宣
    告且無特別預防考量必要之個案受假釋人，均再入監執行殘
    刑，於此範圍內，其所採取之手段，就目的之達成言，尚非
    必要，牴觸憲法第23條比例原則，與憲法第8條保障人身自
    由之意旨有違，應自本解釋公布之日起失其效力。上開規定
    修正前，相關機關就假釋中因故意更犯罪，受緩刑或6月以
    下有期徒刑宣告者，應依本解釋意旨，個案審酌是否撤銷其
    假釋。又刑法第78條第1項本文規定關於違憲部分，自司法
    院釋字第796號解釋公布之日起失其效力，原屬合法之系爭
    撤銷假釋處分，其效力存續是否廢止，並應依上開解釋意旨
    為如何適法處理之相關疑義，乃法務部之權責。
三、經查：
㈠、本件受刑人因違反毒品危害防制條例等案件，經本院以104年
    度簡字第1137號、104年度簡字第2230號判決，並以105年度
    聲字第269號裁定應執行有期徒刑5月確定(下稱後案一)，又
    經本院以105年度審簡字第1136號判決應執行有期徒刑6月確
    定(下稱後案二)，復經本院以105年度交簡字第3025號判決
    處拘役30日確定(下稱後案三)，而受刑人本件聲明異議係針
    對上開後案一至三案件，認檢察官執行之指揮為不當，是本
    院係諭知上開判決之法院，對本件聲明異議有管轄權，合先
    敘明。
㈡、受刑人前因煙毒案件（下稱前案），於83年11月10日入監執
    行，並於96年4月27日因無期徒刑假釋出監，並經臺灣板橋
    地方法院(現為臺灣新北地方法院)於96年4月17日以96年度
    聲字第1247號裁定假釋中交付保護管束，而於假釋中再犯毒
    品危害防制條例案件(即後案一之本院104年度簡字第2230號
    判決)，故前案之假釋處分，經法務部於105年2月16日以法
    授矯教字第10501014380號函撤銷假釋，臺北地檢署檢察官
    以105年度執助字第1041號換發指揮書，受刑人於105年5月2
    4日入臺北分監執行前案殘刑，又司法院於109年11月6日宣
    示釋字第796號解釋後，法務部依照該解釋要旨，於110年1
    月14日以法矯字第10903030150號函為維持上開撤銷假釋之
    處分，嗣因受刑人提起復審，法務部矯正署於111年1月27日
    以法矯署復字第11001126510號復審決定書將原處分(即撤銷
    假釋處分)及維持處分(即維持撤銷假釋處分)均撤銷，另受
    刑人尚有後案一至三待執行，在前案撤銷假釋之處分經法務
    部撤銷後，臺北地檢署檢察官於111年2月17日換發105年執
    更弗字第487號之1、105年執弗字第7858號之1、106年執弗
    字第144號之1執行指揮書，於同日開始執行後案一之有期徒
    刑，並接續執行後案二、三，執畢日為112年2月3日等情，
    有臺灣高等法院被告前案紀錄表、上開函文、復審決定書、
    上開執行指揮書影本在卷可參，是此部分之事實，應堪認定
    。
㈢、合法之系爭撤銷假釋處分，其效力存續是否廢止，並應依上
    開解釋意旨為如何適法處理之相關疑義，乃法務部之權責（
    最高法院109年度台抗字第1126、1304、1830號裁定意旨參
    照），受刑人前案撤銷假釋處分雖經法務部以上開復審決定
    書「撤銷」，惟該撤銷假釋處分前係合法作成，故其法律效
    果是否自始無效，非無疑義。撤銷本件撤銷假釋處分書，乃
    是使原屬合法之撤銷假釋處分效力不再存續而已，並未使該
    撤銷假釋處分回溯失效，則先前殘刑執行係本諸當時合法有
    效之撤銷假釋處分所為，並不生違法執行或逾期執行問題(
    最高法院110年度台覆字第82號刑事決定書意旨參照)，又假
    釋制度之目的在使受徒刑執行而有悛悔實據並符合法定要件
    者，得停止徒刑之執行，以促使受刑人積極復歸社會(刑法
    第77條、修正監獄行刑法第116條及第138條第2項參照)，法
    務部撤銷假釋之處分及檢察官之執行指揮，既經撤銷，抗告
    人即回復假釋之狀態。倘其僅餘該殘刑之執行，自應同時停
    止執行，續為假釋付保護管束(最高法院109年度台抗字第72
    4號刑事裁定意旨參照)。即法務部該「撤銷」撤銷假釋處分
    之法律效果，係為停止執行，並非使該撤銷假釋處分自始無
    效。
㈣、受刑人前案之殘刑停止執行後，尚有後案一至三待執行，臺
    北地檢署檢察官於前案之殘刑停止執行後之同日，旋即接續
    執行後案一至三之有期徒刑及拘役，難認有何違法或不當之
    處。
㈤、綜上所述，受刑人前案撤銷假釋之處分為合法之行政處分，
    縱經「撤銷」亦不生自始無效之法律效果，而僅有在「撤銷
    」時生停止執行之效力，受刑人已執行之前案殘刑並非無效
    ，且該殘刑與後案屬不同之執行程序，自無法抵銷後案有期
    徒刑之執行。是檢察官註銷前案執行係因前案撤銷假釋之處
    分經撤銷後停止執行，受刑人於撤銷前所服之殘刑於既非無
    效，又不生違法執行或逾期執行問題，尚難謂已無從計入前
    案，況前案與後案一至三本屬不同執行程序，更無從將前案
    殘刑之執行視為後案等之執行，故本件聲明異議為無理由，
    應予駁回。
四、依刑事訴訟法第486條，裁定如主文。
中　　華　　民　　國　　111 　年　　 8　　月　　23　　日
　　　　　　　　　刑事第九庭  法　官　商啓泰
上正本證明與原本無異。
如不服本裁定，應於裁定送達後5日內向本院提出抗告狀。因疫
情而遲誤不變期間，得向法院聲請回復原狀。
                              書記官  洪婉菁
中　　華　　民　　國　　111 　年　　 8　　月　　23　　日